臺灣屏東地方法院民事裁定　　　　　　 99年度監宣字第190號
聲　請　人　黃惠萍
相　對　人　黃桂蘭
上列聲請人聲請監護宣告事件，本院裁定如下：
    主  文
宣告黃桂蘭（女、民國七十年五月三十一日出生、身分證統一編
號：Ｚ000000000號）為受監護宣告人。
選定黃惠萍（女、民國七十四年二月十六日出生、身分證統一編
號：Ｚ000000000號）為受監護宣告人黃桂蘭之監護人
。
指定吳月（女、民國五十二年七月二十五日出生、身分證統一
編號：Ｚ000000000號）為會同開具財產清冊之人。
聲請費用新臺幣壹仟元由受監護宣告之人負擔。
    理  由
一、聲請意旨略以：相對人黃桂蘭（女，民國70年5 月31日出生
    ，身分證統一編號：Ｚ000000000號，住屏東縣內埔鄉○○村
    ○○路98號）為聲請人黃惠萍之姐，自幼即被發現有發展遲
    緩之現象，為重度智障，致不能為意思表示或受意思表示，
    或不能辨識其意思表示之效果，為此依民法第14條規定，聲
    請對其為監護之宣告，並由聲請人黃惠萍為相對人黃桂蘭之
    監護人，並指定相對人之阿姨吳月為會同開具財產清冊之
    人等語。
二、聲請人主張上開各情，業據其提出戶籍謄本、相對人中華民
    國身心障礙手冊、相對人及聲請人身分證正反面影本、同意
    書、稅務電子閘門財產調件明細表、親屬系統表等件為證。
    又經本院前往屏安醫院，於鑑定人黃文翔醫師前訊問相對人
    黃桂蘭，相對人對於本院所詢其姓名、生日、住址、日期、
    1 份報紙之價格、其去哪裡買東西、買些什麼等問題，相對
    人均稱「不知道」，且誤答「聲請人係其姊姊」；本院復就
    黃桂蘭之精神及心智狀況訊問鑑定人，經鑑定人鑑定結果，
    認為：個案過去有過癲癇症，除此之外無其他重大生理疾病
    。個案自幼即被發現有發展遲緩之現象，都是在特教班就讀
    。家族病史為智能不足。個案於(一)身體狀態方面：理學檢
    查：身材中等。四肢行動自如，學理檢查無明顯異常。臨
    床檢查：四肢行動能力正常。眼神呆滯、講話時語意模糊。
    無法正確了解他人之意思表達，對大多數問題都回答不知道
    。對他人之意思表達無法正確回應。不會認字，也不會寫字
    。長短期記憶能力極差、注意力不集中，100 持續減7 的計
    算無法完成。現實判斷能力不佳。對金錢與數字無概念，無
    法辨識錢幣之幣值（1 個便當大約多少錢、1 份報紙多少錢
    、1杯奶茶大約多少錢，由此地坐計程車到火車站約多少錢
    ... 等日常生活之金錢概念明顯缺乏）。(二)精神狀態：個案
    意識清楚，可以簡單交談，但是語意不清，經常以搖頭表示
    不知道來回答。說話速度緩慢。不認字，也不會寫字。長短
    期記憶能力不佳、注意力不集中、現實判斷能力欠佳。對於
    抽象名詞無法分辨其意義（例如忍耐與頑固、優雅與妖艷
    ... ）。認知功能嚴重受損，行為退化。對於時間、地方之
    定向能力完全喪失，僅能辨識身邊少數家人。(三)日常生活狀
    況方面：日常生活自理情形：進食、沐浴、翻身、大小便
    、移動身體…皆可以自理。經濟活動能力（包括管理處分
    自己財產之能力）：可以做簡單之自行購物，但不會計算該
    找回之零錢、無法做簡單之兩位數字加減計算，無法辨識錢
    幣幣值，不會到金融機構辦理存款提款，不知如何保管與儲
    存自己之財物，完全無處理財產之能力。社會性：無職業
    功能、無社交功能、無法自行搭乘或使用大眾交通工具、也
    不會騎乘或是駕駛任何交通工具、無自我安排休閒活動之功
    能。綜上評估：個案各項功能退化嚴重，簡單之衣、食、衛
    生、交通等生活內容可以自理。過去無購物能力亦無處理財
    務之能力。個案因罹患先天之智能不足而導致個人之認知功
    能受損。為意思表示或受意思表示或辨識其意思表示效果之
    能力明顯受損。無法獨力處理個人事務與從事個人財務管理
    ，建議該個案應該已經達到監護宣告之標準，且個案之重度
    智能不足因為屬於先天即存在之慢性狀態，預估個人功能會
    隨著年齡老化而逐漸退化，預期其疾病之預後不佳，回復機
    會不大等情，有本院100 年1 月21日勘驗筆錄、屏安醫院
    100 年1 月21日屏安醫字第1000041 號函附之精神鑑定報告
    書附卷可稽。本院綜合上開勘驗結果及鑑定人之意見，認相
    對人黃桂蘭確因精神障礙，致不能為意思表示或受意思表示
    之程度，而聲請人乃黃桂蘭之妹，有戶籍謄本在卷可稽，故
    聲請人聲請對黃桂蘭為監護之宣告，核無不合，爰依民法第
    14條第1 項規定，宣告黃桂蘭為受監護宣告之人。
三、又按受監護宣告之人應置監護人；法院為監護之宣告時，應
    依職權就配偶、四親等內之親屬、最近一年有同居事實之其
    他親屬、主管機關、社會福利機構或其他適當之人選定一人
    或數人為監護人，並同時指定會同開具財產清冊之人；法院
    選定監護人時，應依受監護宣告之人之最佳利益，優先考量
    受監護宣告之人之意見，審酌一切情狀，並注意下列事項：
    （一）受監護宣告之人之身心狀態與生活及財產狀況。（二
    ）受監護宣告之人與其配偶、子女或其他共同生活之人間之
    情感狀況。（三）監護人之職業、經歷、意見及其與受監護
    宣告之人之利害關係。（四）法人為監護人時，其事業之種
    類與內容，法人及其代表人與受監護宣告之人之利害關係，
    修正後之民法第1110條、第1111條第1 項、第1111條之1 定
    有明文。
四、查聲請人黃惠萍為受監護宣告人之妹，有意願擔任受監護宣
    告人之監護人，且協助照護相對人，故由聲請人負責養護及
    照顧相對人並管理其財產，應能符合法律規定及相對人之最
    佳利益，爰選定聲請人為監護人。另依上開規定，法院於選
    定監護人時，應同時指定會同開具財產清冊之人，及依民法
    第1113條準用同法第1099條之規定，監護開始時，監護人對
    於受監護人之財產，應依規定會同當地直轄市、縣（市）政
    府指派或法院指定之人，於二個月內開具財產清冊，並陳報
    法院。為使第三人得於期限內開具財產清冊並陳報法院，並
    衡酌第三人吳月係相對人之阿姨，與相對人同住，且有意
    願擔任會同開具財產清冊，有本院100 年1 月21日訊問筆錄
    可稽，爰併指定吳月為會同開具財產清冊之人。
五、依民事訴訟法第608 條第1 項、非訟事件法第24條第1 項，
    裁定如主文。
中    華    民    國   100    年    1     月    31    日
                  家事庭        法  官  陳秀慧
以上正本係照原本作成。
如不服本裁定關於選定監護人及指定會同開具財產清冊之人等部
分，應於送達後10日內向本院提出抗告狀，並繳納抗告費新臺幣
1,000元；其餘關於宣告監護之部分，不得抗告。
中    華    民    國   100    年    1     月    31    日
                                書記官  賀燕花